臺灣屏東地方法院刑事判決　　　　　　　100年度訴字第414號
公　訴　人　臺灣屏東地方法院檢察署檢察官
被　　　告　連門乾
選任辯護人　柳聰賢律師
被　　　告　林宣辰
上　一　人
指定辯護人　陳意青律師
被　　　告　陳國和
上　一　人
指定辯護人　戴國石律師
上列被告因殺人未遂等案件，經檢察官提起公訴（99年度少連偵
字第41號）本院判決如下：
    主  文
連門乾成年人與少年共同犯重傷害罪，未遂，處有期徒刑伍年。
林宣辰共同犯重傷害罪，未遂，處有期徒刑參年貳月。
陳國和共同犯重傷害罪，未遂，處有期徒刑貳年捌月。
    事  實
一、連門乾係成年人，因不滿友人吳天福向其索取工資，遂於民
    國99年6 月1 日零時許，以電話通知吳天福到其位在屏東縣
    萬丹鄉○○村○○路200 巷7 號之住處。嗣吳天福抵達後，
    詎連門乾竟基於強制之犯意，逼迫吳天福跪下後，即以電話
    糾集少年盧○○、陳○○、許○○（另案由本院少年法庭審
    理中）、林宣辰、陳國和以及多名年籍資料均不詳之成年人
    至其住處，連門乾復基於恐嚇之犯意，向吳天福恫稱：「是
    要被埋在墓仔埔或是溪埔寮？」、「我叫盧○○、陳○○、
    許○○、林宣辰、陳國和等人將你押到溪埔寮挖洞後，讓你
    跳入洞內後，再予以掩埋。」等語，致吳天福心生畏懼而欲
    逃離現場，惟遭連門乾及盧○○等人之阻擋，吳天福乃自其
    機車置物箱內取出甩棍抵抗，連門乾與盧○○、陳○○、許
    ○○、林宣辰、陳國和等人基於傷害、毀損之犯意聯絡及行
    為分擔（此部分業經吳天福於偵查中撤回告訴，並由檢察官
    另為不起訴處分在案），由盧○○、陳○○、許○○、林宣
    辰、陳國和等人分持安全帽、鋁棒、木棍、磚塊等物聯手攻
    擊吳天福及其所騎乘之車牌號碼917-CMC 號普通重機車，致
    吳天福受有頭部外傷併顱內出血、右側遠端脛骨骨折、右側
    橈骨幹及尺股骨幹骨折、左側第五足趾骨折、頭皮裂傷等傷
    害；車牌號碼917-CMC 號普通重機車之左後方向燈罩破裂致
    令不堪用。俟吳天福已無力反抗後，連門乾延續上開強制犯
    意，並與盧○○、陳○○、許○○、林宣辰、陳國和等人基
    於強制之犯意聯絡及行為分擔，由陳○○騎乘林宣辰之機車
    ，後載吳天福，再由林宣辰坐在吳天福之後，以三貼之方式
    強行將吳天福押往屏東縣萬丹鄉崙頂村萬大橋上，連門乾則
    夥同其他未成年人分乘7 、8 部機車齊往萬大橋，行至萬大
    橋引道距離地面約630 公分高之上坡處，連門乾與盧○○、
    陳○○、許○○、林宣辰、陳國和等人明知吳天福前於連門
    乾之住處，已遭渠等分持安全帽、鋁棒、木棍、磚塊等物聯
    手攻擊而受有頭部外傷併顱內出血、右側遠端脛骨骨折、右
    側橈骨幹及尺股骨幹骨折、左側第五足趾骨折、頭皮裂傷等
    傷害，倘自距離地面約630 公分高，相當於一般建築物三層
    樓高躍下，極可能造成重傷害之結果，連門乾與盧○○、陳
    ○○、許○○、林宣辰、陳國和等人竟仍基於重傷害之犯意
    聯絡及行為分擔，強逼吳天福自橋面躍下，吳天福因身上受
    有傷害而無力反抗，僅能違反自己之意思決定而依連門乾之
    指示，自距離地面約630 公分高之橋面躍下，幸未造成重傷
    害之結果。嗣經吳天福逃離現場後報警處理，始悉上情。
二、案經吳天福訴由屏東縣政府警察局屏東分局報請臺灣屏東地
    方法院檢察署檢察官偵查起訴。
    理  由
一、證據能力部分：
  (一)就同案共犯少年盧○○、陳○○、許○○於他案中，以少年
    事件處理法之少年身分所為自白之證據能力：
  1.按「共犯之自白，不得作為有罪判決之唯一證據，仍應調查
    其他必要之證據，以察其是否與事實相符」刑事訴訟法第15
    6 條第2 項定有明文。則同案共犯少年盧○○、陳○○、許
    ○○於他案法院審理中所為之自白即屬該條所規定之「共犯
    之自白」，而具有證據能力，惟不得作為唯一之證據，仍應
    有其他必要之證據。次按被告以外之人於審判外向法官所為
    之陳述，得為證據，刑事訴訟法第159 條之1 第1 項定有明
    文。依本條項文義與立法理由顯示，此處法官不限於本案之
    法官，尚包括他案之法官。
  2.且按「刑事訴訟法第158 條之3 規定：『證人、鑑定人依法
    應具結而未具結者，其證言或鑑定意見，不得作為證據。』
    所謂『依法應具結而未具結者』，係指檢察官或法官依刑事
    訴訟法第175 條之規定，以證人身分傳喚被告以外之人（證
    人、告發人、告訴人、被害人、共犯或共同被告）到庭作證
    ，或雖非以證人身分傳喚到庭，而於訊問調查過程中，轉換
    為證人身分為調查時，此時其等供述之身分為證人，則檢察
    官、法官自應依本法第186 條有關具結之規定，命證人供前
    或供後具結，其陳述始符合第158 條之3 之規定，而有證據
    能力。若檢察官或法官非以證人身分傳喚而以告發人、告訴
    人、被害人或共犯、共同被告身分傳喚到庭為訊問時（例如
    刑事訴訟法第71條、第219 條之6 第2 項、第236 條之1 第
    1 項、第248 條之1 、第271 條第2 項、第271 條之1 第1
    項），其身分既非證人，即與『依法應具結』之要件不合，
    縱未命其具結，純屬檢察官或法官調查證據職權之適法行使
    ，當無違法可言。而前揭不論係本案或他案在檢察官面前作
    成未經具結之陳述筆錄，係屬被告以外之人於偵查中向檢察
    官所為之陳述，本質上屬於傳聞證據，基於保障被告在憲法
    上之基本訴訟權，除該被告以外之人死亡、身心障礙致記憶
    喪失或無法陳述、滯留國外或所在不明而無法傳喚或傳喚不
    到、或到庭後拒絕陳述等情形外，如已經法院傳喚到庭具結
    而為陳述，並經被告之反對詰問，前揭非以證人身分而在檢
    察官面前未經具結之陳述筆錄，除顯有不可信之情況者外，
    得為證據，不能因陳述人未經具結，即一律適用本法第158
    條之3 之規定，排除其證據能力（最高法院96年度台上字第
    35 27 號判決及臺灣高等法院高雄分院98年度重上更(三)字第
    47號意旨參照）。
  3.經查，同案共犯少年盧○○、陳○○、許○○就本案相關犯
    行於他案審理（本院少年法庭99年度少調字第303 號、臺灣
    高等法院高雄分院99年度少抗字第69號），先後就其等3 人
    共同涉嫌本案犯行部分應訊並自白犯行；故同案共犯少年盧
    ○○、陳○○、許○○以少年事件處理法之少年身分於另案
    審理中應訊時所為之陳述，即與「依法應具結之要件不符」
    ；又少年盧○○、陳○○、許○○於本院審理中均經檢察官
    聲請到庭進行交互詰問（本院100 年9 月7 日審判筆錄參照
    ），揆諸上開說明，自不能以其於另案審理中未具結而否定
    同案共犯少年盧○○、陳○○、許○○於另案所為自白之證
    據能力。
  (二)至證人吳天福於前開本院少年法庭案件中，以證人身分具結
    所為之證述，揆諸前開說明，亦係於本案審判外，在法官面
    前之陳述，而應有證據能力，併予敘明。
  (三)被告以外之人於偵查中向檢察官所為陳述，依刑事訴訟法第
    159 條之1 第2 項明文規定原則上得為證據。查證人即被害
    人吳天福於偵查中在檢察官面前之具結證述，被告及其辯護
    人均未抗辯該審判外陳述有何顯不可信之情況，復於本院審
    理中，經檢察官聲請到庭進行交互詰問（同上審判筆錄參照
    ），是依前開法條規定，其於偵查中之證述，自當有證據能
    力。
  (四)按被告以外之人於審判外之陳述，雖不符刑事訴訟法第159
    條之1 至第159 條之4 規定，而經當事人於審判程式同意作
    為證據，法院審酌該言詞陳述或書面陳述作成時之情況，認
    為適當者，亦得為證據；當事人、代理人或辯護人於法院調
    查證據時，知有該法第159 條第1 項不得為證據之情形，而
    未於言詞辯論終結前聲明異議者，視為有前項之同意，該法
    第159 條之5 業已明揭其旨。經查：本件公訴人、辯護人及
    被告均對於證人即同案被告林宣辰、陳國和等人於警詢及檢
    察事務官詢問時之證述、國仁醫院診斷證明書、屏東縣政府
    警察局指揮中心受理110 報案紀錄單影本1 紙、屏東縣政府
    警察局受理各類案件紀錄表影本1 紙、屏東縣政府消防局救
    護登記簿影本1 紙、99年11月12日臺灣屏東地方法院檢察署
    檢察事務官現場詢問筆錄及現場勘驗、丈量照片、國仁醫院
    100 年5 月16日國仁醫字第10000190號函及附件吳天福病歷
    資料、交通部公路總局第三區養護工程處高雄公務段100 年
    5 月27日三工高字第1000304752號函、屏東縣政府警察局屏
    東分局100 年8 月1 日屏警分偵字第1000020841號函及附件
    萬大橋夜間照片6 張、國仁醫院100 年9 月27日國仁醫字第
    10000417號函及附件林宣辰病歷資料、屏東縣政府警察局屏
    東分局100 年10月3 日屏警分偵字第1000026723號函及附件
    萬大橋夜間照片6 張、法務部法醫研究所100 年10月11日法
    醫理字第100005483 號函等證據，均同意或表示不爭執其證
    據能力，本院並審酌該證據作成時之情況，認為並無不適當
    者，依上開說明，均認應有證據能力。
二、訊據被告連門乾固於本院審理時坦認確有在其住處叫被害人
    吳天福跪下，並恐嚇被害人要被埋在墳地或是溪埔等語，嗣
    指示同案被告林宣辰等人強制將被害人吳天福帶往萬大橋處
    ，至該處後亦有叫被害人吳天福跳橋等情，惟否認有何殺人
    或致被害人重傷之犯意，辯稱：伊只是要嚇嚇被害人，被害
    人可能看到人多，會緊張，所以自己跳下橋等語；訊據被告
    林宣辰固坦認伊當晚確實有前往同案被告連門乾住處，亦有
    與同案少年共同騎機車押被害人吳天福前往萬大橋，至萬大
    橋後也有跟著同案被告連門乾叫被害人吳天福跳橋，於被害
    人吳天福跳下橋之後，亦有朝被害人吳天福之方向投擲石塊
    ，隨後自橋上跳下等情，惟否認有逼被害人跳橋、殺人或致
    被害人重傷之犯意，辯稱：有順口跟著連門乾叫被害人跳橋
    ，但是沒有逼他，於被害人跳橋後朝被害人跳下去的方向丟
    石頭也是為了要確認被害人是不是還活著等語；訊據被告陳
    國和固坦認當天確實與同案被告林宣辰、少年盧○○等人一
    同前往同案被告連門乾住處，並與在場其他人一同毆打被害
    人吳天福，嗣後被害人為同案被告林宣辰等人帶往萬大橋，
    伊亦隨同前往，並在旁親睹同案被告連門乾叫被害人吳天福
    跳橋等情，惟否認有何殺人或致被害人重傷之犯意，辯稱：
    伊前往同案被告連門乾家時，並不知道為什麼要過去，伊後
    來也只是跟著其他人至萬大橋，當時僅只於站在旁邊，並沒
    有喝令被害人跳橋等語。經查：
  (一)被害人吳天福於99年6 月1 日凌晨至被告連門乾位在屏東縣
    萬丹鄉磚寮村之住處，並因被告連門乾之威嚇而跪下，被告
    連門乾則另行通知被告林宣辰、陳國和及少年盧○○、陳○
    ○、許○○等人前來其住處等情，業經證人即被害人吳天福
    證述明確，核與被告連門乾就該部分之供述均大致相符，亦
    與被告林宣辰、陳國和於本院審理時供述當日抵達連門乾住
    處時見到被害人吳天福已經跪下等語（本院卷第51頁背面、
    第151 頁參照）無違，亦有證人即同案共犯少年盧○○、許
    ○○於少年法庭證述渠等當晚應被告連門乾之指示前往其住
    處等語（本院少年法庭99年度少調字第303 號卷第165 頁、
    臺灣高等法院高雄分院99年度少抗字第69號卷第52頁背面參
    照）在卷可稽，衡諸被害人與被告3 人及同案少年間，已因
    本案而生嫌隙，被害人自無刻意迴護被告3 人及同案少年、
    被告3 人及同案少年亦無刻意誇大犯行之可能，是渠等就上
    開部分供述既屬一致，即堪予採信。
  (二)被告連門乾於被害人吳天福跪下後，確有向其恫稱要埋在墳
    地抑或溪埔、挖洞叫被害人跳等語，亦經被告連門乾坦承在
    卷，核與同案被告林宣辰、陳國和供稱有聽到被告連門乾叫
    被害人跳橋、挖洞活埋等語（本院卷第151 頁、第153 頁背
    面參照），及證人即被害人吳天福之證述均大致相符，亦足
    認定無訛。
  (三)被告連門乾於上開時、地逼迫被害人吳天福跪下後，由被告
    陳國和及少年盧○○、陳○○、許○○毆打被害人吳天福，
    致其受有如事實欄所示之傷害，並毀損其機車，嗣被告連門
    乾指示少年陳○○與被告林宣辰一同騎乘機車脅制被害人吳
    天福一同前往萬大橋等情，亦經被害人吳天福證述明確，核
    與被告連門乾、林宣辰、陳國和等人之供述及證人即同案少
    年盧○○、陳○○、許○○等人之證述均大致相符，並有國
    仁醫院診斷證明書、國仁醫院100 年5 月16日國仁醫字第
    1000 0190 號函及附件吳天福病歷資料，及警卷所附採證照
    片6 張在卷可稽，亦足堪憑信。
  (四)至被告連門乾、林宣辰於萬大橋上確有叫被害人吳天福往下
    跳，嗣被害人吳天福亦受其脅迫而跳橋等情，亦經被告連門
    乾、林宣辰供承在卷，核與證人即被害人吳天福證述之情節
    均大致相符，可資採認。至被害人吳天福自萬大橋跳落之地
    點距離橋下的地面約630 公分之情，亦經臺灣屏東地方法院
    檢察署檢察事務官會同被告林宣辰、證人即同案少年陳○○
    、證人即被害人吳天福於99年11月12日前往現場測量，有該
    署詢問筆錄及照片10張在卷可查（偵卷第70頁致第76頁參照
    ），亦可認屬實。是本件應審究者，厥為：(1)被告連門乾、
    林宣辰、陳國和等人迫令被害人吳天福跳橋之行為，有無殺
    人之犯意？抑或係對被害人重傷害或傷害之犯意？(2)被告連
    門乾、林宣辰、陳國和就本件犯行有無犯意聯絡、行為分擔
    ？
  (五)查殺人未遂之成立，以有殺害他人生命之故意，著手於殺人
    之實行而未發生死亡之結果為要件；倘無使人喪失生命之故
    意，僅在使其身體、健康受到傷害，則為傷害罪。又按殺人
    、重傷害與傷害之區別，應以行為時有無殺人、重傷害或傷
    害之故意為斷，被害人所受傷勢為何、是否為致命部位等，
    雖不能為認定行為人有無殺意之絕對標準，但加害人之下手
    情形如何，於審究犯意方面，仍不失為重要參考資料。另法
    院就行為人有無殺人、重傷害或傷害之故意，應就案內一切
    證據，詳查審認，視其犯罪之動機、所使用之兇器、下手情
    形、殺傷之次數、所殺傷部位、傷勢程度、犯後態度等綜合
    判斷，俾為認定（最高法院94年度臺上字第412 號判決、85
    年度臺上字第5611號判決意旨參照）。經查：
  1.被告連門乾與被害人吳天福間，僅因細故爭執，並無重大仇
    恨嫌隙，同案被告林宣辰、陳國和與被害人吳天福則無怨隙
    等節，業經被告連門乾、林宣辰、陳國和供述在卷，且與證
    人即被害人吳天福之證述相符，是殊難想像被告連門乾會僅
    因上開細故，即萌生致被害人吳天福於死之犯意，亦難以想
    像被告林宣辰、陳國和等人因而即附和被告連門乾之指示，
    對被害人吳天福產生殺意。則被告3 人是否有殺害吳天福之
    動機，顯有可疑。
  2.況被告連門乾指示被告林宣辰等人將被害人吳天福帶往萬大
    橋後，渠等命被害人吳天福跳橋之處，下方有植被覆蓋，接
    近道路邊坡，並非遍布石礫之河床，亦非柏油路面，有現場
    照片可憑，當時已身負傷勢之被害人吳天福自無墜落河中而
    為河水沖走，或直接撞擊堅硬之河床石礫或路面之可能，且
    查萬大橋橋面至基礎底面高度約15.3公尺，有交通部公路總
    局第三區養護工程處高雄工務段100 年5 月27日三工高字第
    1000304752號函（本院卷第121 頁參照）在卷可憑，而被告
    連門乾等3 人命被害人吳天福跳下之處，距地面之高度約為
    630 公分許，亦於偵查中經檢察事務官至現場勘驗測量無誤
    ，可見該處並非萬大橋之最高處。是如若被告連門乾顯有殺
    害被害人吳天福之意，由渠當時脅制被害人吳天福，並得任
    意掌控跳橋地點之選擇等情，大可選擇更高處，亦無選擇命
    被害人於萬大橋靠近路面邊坡處跳橋之理，是被告連門乾等
    人是否有殺害吳天福之意，果有可疑。
  3.再以被告連門乾原先即恫嚇將活埋被害人吳天福，嗣後卻將
    其帶往萬大橋上命其跳橋之情，如被告連門乾等人確有殺害
    吳天福之意，衡諸其當時聚集人數之多，及均有機動車輛可
    資移動至偏僻無人之處等情，當可選擇以活埋之方式殺害被
    害人吳天福，如此更能減少殺害不成之風險，且更能免於跡
    證嗣後為他人查覺之危險。故被告連門乾等人辯稱其並無殺
    害被害人吳天福之意，亦非無足採。
  4.至被告連門乾等3 人雖均辯稱亦無重傷害被害人吳天福之意
    ，然按毀敗或嚴重減損一肢以上之機能，屬重傷害，刑法第
    10條第4 項第4 款定有明文。被告連門乾、林宣辰、陳國和
    等人，於脅制被害人吳天福跳橋之際，僅能隱約判斷地面有
    植被，及高度約2-3 層樓左右等情，雖經證人即被害人吳天
    福證述在卷（本院卷第160 頁背面參照），然尚無從以肉眼
    判明地面有無石塊等硬物之情形（屏東縣政府警察局屏東分
    局100 年8 月1 日屏警分偵字第1000020841號函及附件萬大
    橋夜間照片6 張、100 年10月3 日屏警分偵字第1000026723
    號函及附件萬大橋夜間照片6 張，本院卷第135 頁至第138
    頁、第187 頁至第190 頁參照），而當時被害人吳天福已先
    於被告連門乾住處為被告林宣辰、陳國和及同案少年盧○○
    、陳○○、許○○毆打而受傷，則被害人吳天福自橋上往地
    面情形不明之處跳下，當有造成毀敗或嚴重減損一肢以上機
    能之可能，顯然為一般人均可認識之情形，被告林宣辰於本
    院審理時亦已就上情供承明確（本院卷第156 頁參照），證
    人即同案少年陳○○亦證述認為跳下去可能導致腳骨斷折（
    本院卷第163 頁背面參照），證人即同案少年盧○○於本院
    少年法庭審理時甚至證稱被害人確實有可能會死等語（屏東
    地院100 年少護更字1 號卷100 年2 月9 日調查筆錄第3 頁
    參照），是堪認被告連門乾、林宣辰、陳國和均對此有所認
    識；渠等既對被害人自該處跳橋可能造成重傷害之情有所認
    識，而仍一再迫令被害人吳天福自該處跳橋，顯有使其受到
    毀敗或嚴重減損一肢以上機能之重傷害犯意，而非僅係普通
    傷害之犯意，至為灼然。
  5.復查該處於偵查中經檢察事務官勘驗、測量結果，自橋上至
    地面之距離約為630 公分，相當於2-3 層樓高度，常人自該
    高度墜落，依其起始速度、地面材質及落地之停止距離之不
    同，非無造成重傷害之風險，況被害人吳天福當時已先經被
    告林宣辰、陳國和及同案少年盧○○、陳○○、許○○等人
    毆打而負傷，勢難調整墜落之姿勢，以減輕碰撞時撞擊力，
    被告連門乾雖辯稱可以調整姿勢等語（本院100 年10月26日
    審判筆錄第17頁參照），實難遽採。
  6.證人即被害人吳天福雖證稱其於被告連門乾之住處被毆後，
    跳橋時並未另生新傷等語（本院卷同上頁參照），然本案被
    告連門乾等3 人命被害人跳橋之行為，是否該當於刑法第27
    8 條第1 項之著手，端視被告連門乾等3 人之主觀犯意及跳
    橋時之客觀環境，要與被害人事後是否果受有重傷無關，且
    查被害人吳天福係自跳橋後始脫離被告連門乾等人之掌握，
    始得報警等情，業經證人即被害人吳天福證述明確，並有屏
    東縣政府警察局指揮中心受理110 報案紀錄單影本1 紙、屏
    東縣政府警察局受理各類案件紀錄表影本1 紙、屏東縣政府
    消防局救護登記簿影本1 紙在卷可考，復與常理無違，即堪
    採信。被害人既於事後方得前往醫院治療，則其先前於被告
    連門乾住處遭毆打所受傷勢，及嗣後跳橋造成之傷勢間，即
    無從判斷。是證人即被害人吳天福上開證詞即有可疑，因之
    無從採信而另為對被告有利之認定。
  7.被告林宣辰固曾辯稱亦從被害人吳天福跳橋處躍下，而未受
    傷等語（本院100 年10月26日審判筆錄第18頁參照），然被
    告林宣辰業已自承「從旁邊繞到比較不高的地方去看被害人
    ……我不敢從被害人跳下橋的地方下去看，……我覺得他跳
    下去可能肢體或骨頭會斷掉」等語（本院卷第155 頁背面至
    第156 頁參照），足認上揭辯解與事實不符，而無從採信，
    且益見被告林宣辰於事發時，明知由被害人跳橋處躍下，將
    有導致重傷害之可能。
  8.綜上所述，被告連門乾等人迫使被害人吳天福跳橋前與其並
    無深仇大恨，被告連門乾等人復未刻意選擇水深或遍布石礫
    之處命被害人吳天福跳橋，亦未依其恫嚇之內容活埋被告等
    情衡之，難以認定被告連門乾等人意欲置被害人吳天福於死
    ，公訴意旨認被告連門乾、林宣辰、陳國和等人有殺人之犯
    意，尚難遽採；惟被告連門乾、林宣辰、陳國和等人既明知
    自高處墜落之結果將有可能致被害人吳天福肢體因撞擊而毀
    敗或嚴重減損一肢以上機能之情有所認識，被告連門乾等3
    人雖辯稱僅係基於傷害之意圖而迫令被害人吳天福跳橋等語
    ，亦無從採信；此外復無證據證明被害人吳天福所受傷勢達
    嚴重減損其機能以上之程度，自應認其等重傷害之犯行未遂
    。
  (六)被告林宣辰雖否認於同案被告連門乾住處參與毆打被害人吳
    天福之犯行，惟其自承於同案被告連門乾之住處即已聽到連
    門乾叫吳天福跳橋等語（本院卷第154 頁參照），而仍聽受
    同案被告連門乾之指示，與同案少年陳○○共同騎乘機車，
    先後包夾被害人吳天福前往萬大橋，更於萬大橋上附和同案
    被告連門乾叫被害人跳橋，顯然與被告連門乾有犯意之聯絡
    與行為之分擔，自不待言。至被告陳國和部分，其自承於同
    案被告連門乾住處時，已先參與毆打被害人吳天福等語（本
    院卷第151 頁參照），是其在場一節，顯有繼續控制被害人
    吳天福之作用，並因而使被害人吳天福心生畏怖，而甘受同
    案被告連門乾之擺布；被告陳國和復自承於聽到同案被告連
    門乾恐嚇要逼被害人吳天福跳橋及活埋後，仍跟隨連門乾等
    人前往萬大橋處，雖無證據證明被告陳國和至萬大橋後，確
    有逼迫被害人吳天福跳橋之言詞或行動，然衡諸前揭所述，
    其顯然明知同案被告連門乾將與其他同案被告、少年共同對
    被害人不利，而其與其他同案被告、同案少年之在場，即有
    使被害人吳天福心生畏懼之作用，而仍在未受脅迫之情形下
    ，主動參與其餘同案被告、少年前往萬大橋助勢，是其隨同
    同案被告連門乾等人一同前赴萬大橋一情，即足認定與同案
    被告連門乾就強制、妨害被害人吳天福離開並前往萬大橋，
    再命被害人吳天福跳橋等犯行，具有犯意之聯絡與行為之分
    擔無誤。
  (八)綜上所述，本件事證已臻明確，被告3 人之犯行均堪予認定
    ，應依法論科。
三、論罪科刑：
  (一)本件被告連門乾為前揭犯行時，係年滿20歲之成年人，被告
    林宣辰、陳國和則尚未年滿20歲，而非屬成年人，證人即同
    案共犯少年盧○○、陳○○、許○○均係14歲以上未滿18歲
    之少年，分別有其等之年籍資料在卷可憑，並經本院於其等
    到院審理、證述時核閱其身分證件無誤，少年盧○○既係被
    告連門乾之侄子，其他少年及同案被告林宣辰、陳國和亦係
    經少年盧○○介紹之友人等情，業經被告連門乾於本院審理
    時供述明確（本院卷第58頁背面參照），顯見被告明知與其
    共犯本件犯罪之人包含少年，故核被告連門乾與少年盧○○
    、陳○○、許○○共同為前揭犯行，係犯兒童及少年福利法
    第70條第1 項前段、刑法第304 條第1 項、第278 條第3 項
    、第1 項之成年人與少年共同故意犯強制罪及成年人與少年
    共同故意犯重傷害罪。核被告林宣辰、陳國和所為，均係犯
    刑法第304 條第1 項、第278 條第3 項、第1 項之強制罪及
    重傷害未遂罪。公訴意旨認上開犯行中，被告連門乾等3 人
    逼迫被害人吳天福跳橋部分之所為，均係犯刑法第271 條第
    3 項、第1 項之殺人未遂罪，尚有未合，業如前述，惟因基
    本社會事實同一，爰依法變更起訴法條，並已於本院審理時
    告知檢察官、被告及其辯護人（本院100 年10月26日審判筆
    錄第15頁參照）。
  (二)被告連門乾、林宣辰、陳國和與同案共犯少年盧○○、陳○
    ○、許○○間，就本件犯行，有犯意聯絡及行為分擔，應論
    以共同正犯。
  (三)按行為人於恐嚇告訴人進而實施毆打告訴人之加害行為，其
    恐嚇之危險行為應為後生之傷害實害行為吸收，不另成立恐
    嚇危害安全罪；又刑法上所謂吸收關係，一為實害行為吸收
    危險行為，一為高度行為吸收低度行為，吸收犯則係1 罪之
    性質中當然含有他罪，因而吸收他罪，且吸收犯屬於實質上
    1 罪，並非2 種以上之罪名同時存在（最高法院73年度台上
    字第3933號判決意旨參照）。經查，本件被害人吳天福於遭
    受被告連門乾等人以言詞恫嚇後，隨即為被告連門乾等人共
    同傷害其身體，並於被害人吳天福無力反抗後，將之挾往萬
    大橋，並命其自橋上跳落等情，業經認定如前，足徵被告係
    於恐嚇被害人之生命、身體同時，即實施傷害被害人之實害
    行為，是其上開恐嚇之危險行為即應為同時之重傷害行為吸
    收，僅成立重傷害之一罪。至被告連門乾於被害人吳天福抵
    達其住處後，以強暴手段迫使被害人吳天福跪下部分，因被
    告連門乾隨即以電話糾集同案被告林宣辰、陳國和及少年盧
    ○○、陳○○、許○○等人前來，堪認被告連門乾後續(1)強
    制被害人吳天福前往萬大橋，及(2)以強暴方式迫使被害人吳
    天福跳橋之重傷害行為，係接續該部分命被害人吳天福跪下
    之強制行為，僅應論以1 個刑法第304 條第1 項之強制罪；
    而被告等3 人命被害人吳天福跳橋之強制行為，同時犯刑法
    第278 條第3 項、第1 項之重傷害未遂罪，係屬一行為同時
    觸犯數罪名，應論以想像競合而依從一重之刑法第278 條第
    3 項、第1 項之重傷害未遂罪處斷。公訴意旨認此部分強制
    、恐嚇危害安全之犯行，與嗣後殺人未遂部分（此部分經本
    院變更起訴法條為重傷害未遂罪業如前述）應分論併罰部分
    ，尚有未洽，併此敘明。
  (四)查被告連門乾為成年人，少年盧○○、陳○○與許○○均為
    14歲以上未滿18歲之少年，業經說明如前，是被告連門乾與
    少年盧○○、陳○○、許○○等3 少年共同實施上開犯行，
    應依兒童及少年福利法第70條第1 項規定加重其刑。又以被
    告3 人均已著手於重傷害行為構成要件之實行，而未致被害
    人吳天福重傷害之結果，其行為尚屬未遂，所生實害輕於既
    遂犯，本院依刑法第25條第2 項規定，減輕其刑。就被告連
    門乾部分同有加重、減輕之原因，爰依法先加後減之。
  (五)爰審酌被告連門乾僅因細故，即強制被害人吳天福跪下、恫
    嚇被害人，並糾眾強制被害人前往萬大橋，使其自約630 公
    分高處跳下，使被害人於事發當日受有如事實欄所示之傷害
    ，其所為殘暴惡劣；尤有甚者，於被害人已處於其控制之下
    ，仍繼續糾集多數人對之加害，其中更包含數名未滿18 歲
    之少年，益見其手段之凶殘，倚仗人數橫行，及對參與本案
    之少年不良影響甚為嚴重等情；至被告林宣辰、陳國和與被
    害人雖無怨隙，竟仍聽從被告連門乾之召喚前往，並實際參
    與對被害人之脅制行為，及在場助勢，並因而致被害人受有
    如事實欄所示之傷害，所為實屬不該，更見渠等之殘酷，又
    衡酌被告林宣辰、陳國和於案發時雖均未成年，然被告林宣
    辰自承協同少年陳○○一同載運被害人吳天福前往萬大橋，
    並於被害人跳橋後仍向被害人投擲石塊等積極參與對被害人
    侵害之犯行，被告陳國和雖曾於同案被告連門乾住處共同毆
    打被害人，然至萬大橋後，僅係扈從於被告連門乾等人，而
    在旁助勢，尚非主要參與者；以及被告3 人迄本院審理時，
    仍未向被害人表示歉意，及被害人於本院審理時亦明確表示
    不願意諒宥被告連門乾等一切情狀，分別量處如主文所示之
    刑，以示懲儆。
據上論斷，應依刑事訴訟法第299 條第1 項前段、第300 條，刑
法第28條、第278 條第3 項、第1 項、第304 條第1 項、第25條
第2 項、第55條，兒童及少年福利法第70條第1 項前段，判決如
主文。
本案經檢察官許英輝到庭執行職務
中    華    民    國   100    年    11    月    9     日
                  刑事第四庭    審判長法  官  莊鎮遠
                                      法  官  潘怡珍
                                      法  官  李謀榮
以上正本證明與原本無異。
如不服本判決應於收受判決後10日內向本院提出上訴書狀，並
應敘述具體理由；其未敘述上訴理由者，應於上訴期間屆滿後
20日內向本院補提理由書（均須按他造當事人之人數附繕本）
「切勿逕送上級法院」。
中    華    民    國   100    年    11    月    9     日
                                      書記官  蔡進吉
附錄本件論罪科刑法條：
中華民國刑法第278條
使人受重傷者，處5 年以上 12 年以下有期徒刑。
犯前項之罪因而致人於死者，處無期徒刑或7 年以上有期徒刑。
第1 項之未遂犯罰之。